【裁判字號】    90,台上,1877
【裁判日期】    900329
【裁判案由】    違反毒品危害防制條例
【裁判全文】
最高法院刑事判決                                九十年度台上字第一八七七號
    上  訴  人  甲○○
右上訴人因違反毒品危害防制條例案件，不服台灣高等法院中華民國八十九年十一月
二十九日第二審更審判決（八十九年度上更(二)字第六三七號，起訴案號：台灣桃園地
方法院檢察署八十五年度偵字第六八五八號），提起上訴，本院判決如左：
    主  文
原判決撤銷，發回台灣高等法院。
    理  由
本件原判決認定上訴人甲○○意圖營利，於民國八十五年五月二十八日上午七時許，
以電話呼叫器留代號之方式與章雲瓏聯絡，約定將其非法持有之化學合成麻醉藥品安
非他命以半兩（約十八‧五公克）新台幣（下同）二萬元之代價非法販賣與章雲瓏，
交易方法為其先將安非他命藏放於桃園縣八德市萬客隆購物商場停車場之物品保管箱
內，再將保管箱鑰匙藏放於停車場內之垃圾筒旁，由章雲瓏前往拿取鑰匙開啟保管箱
取走安非他命，貨款則留置於保管箱內，再將鑰匙藏放回原處後離去，上訴人再前往
取款；約定既畢，上訴人即將實際重十四‧八公克之安非他命一包藏放於萬客隆購物
商場停車場內之物品保管箱內，章雲瓏於當日上午八時三十分許前往，按約定之上述
方式取得安非他命一包，並將二萬元留置於保管箱內待上訴人拿取而完成販賣交易；
章雲瓏購得安非他命後即驅車前往桃園市○○街四十七號與友人張甲龍、陳信佑會合
，再駕車搭載張甲龍、陳信佑外出，至當日上午九時三十分許行經桃園市○○○路、
寶慶路口時，因章雲瓏所駕小客車懸掛之ＣＥ－八一二○號車牌係屬贓物為桃園縣警
察局交通隊員警查獲，並查扣得章雲瓏持有向上訴人購得之安非他命一包（重十四‧
八公克）及其原先已持有之安非他命一包（重○‧三公克），而循線查知上情等情。
因而撤銷第一審諭知無罪之判決，改判論處上訴人甲○○非法販賣化學合成麻醉藥品
罪刑，固非無見。
惟查：(一)、證據之證明力，雖由法院自由判斷之，要必先有相當之調查，始有自由判
斷之可言。故審理事實之法院，對於案內一切證據，如未踐行調查程序，即不得遽為
被告有利或不利之認定。本件上訴人始終否認其有販賣安非他命予證人章雲瓏吸用犯
行，而該證人於警訊時雖供述其被警查獲之安非他命十四‧八公克係購自上訴人，並
指認上訴人及其綽號，……然其後於偵、審中翻異前供，指其係向綽號「小黑」之人
購買安非他命，不是向上訴人購買。又上訴人於原審更審中之八十九年七月二十五日
亦具狀請求勘驗桃園縣八德市萬客隆購物商場，以證明證人章雲瓏之供述係杜撰不實
，公訴人所指上訴人販賣安非他命方式，不合經驗法則云云（見原審八十九年度上更
(二)字第六三七號卷第四八－五○頁）。則上訴人之請求，攸關證人章雲瓏供述上訴人
係將安非他命置於桃園縣八德市萬客隆購物商場停車場之物品保管箱內，販賣給章雲
瓏，章雲瓏於取走安非他命時，將款置於該保管箱內之交易方式是否非虛，自有勘驗
之必要，原審未予勘驗，亦未於判決內說明無勘驗必要之理由，遽為上訴人不利之判
斷，殊難謂無證據調查未盡及判決不載理由之違法。(二)、原判決理由既認定上訴人所
為，係犯原麻醉藥品管理條例第十三條之一第二項第一款之非法販賣化學合成麻醉藥
品罪，則扣案之安非他命（重十四‧八公克）其屬性及成分，即有鑑定之必要，一、
二審均未送請鑑定；更審中先後於八十九年九月二十二日以院賓刑往字第一五四三六
號及同年十月十八日院賓刑往字第一六七八六號、同年十一月二十一日院賓刑往字第
一八八二六號函台灣桃園地方法院檢察署調閱該署八十五年度偵字第六八五八號偵查
卷查明安非他命之鑑驗資料，亦未取得該偵查卷，有該署八十九年十月六日桃檢盛執
新字第○一四七六號及同年十一月二十日桃檢盛乙八九執字第二九二三號函在卷足按
（見原審八十九年度上更(二)字第六三七號卷第七三、八八－九一頁）。原判決徒憑有
扣案之安非他命及扣押物品清單之記載，逕行認定係化學合成麻醉藥品，亦未說明其
所憑之證據及無續予調取上開偵查卷查明安非他命鑑驗資料之理由，亦有證據調查未
盡及判決不載理由之違法。上訴意旨執以指摘原判決不當，非無理由，應認原判決仍
有撤銷發回更審之原因。又原判決不另為無罪之諭知部分，本乎審判不可分原則，應
併予撤銷發回，合予明。
據上論結，應依刑事訴訟法第三百九十七條、第四百零一條，判決如主文。
中      華      民      國     九十     年      三      月    二十九    日
                              最高法院刑事第三庭
                                  審判長法官  陳  錫  奎
                                        法官  劉  敬  一
                                        法官  洪  清  江
                                        法官  李  伯  道
                                        法官  呂  丹  玉
      右正本證明與原本無異
                                              書  記  官
中      華      民      國     九十     年      四      月      四      日


司法院資訊處製作；財團法人民間司法改革基金會備份。
